【裁判字號】    90,訴,1692
【裁判日期】    900803
【裁判案由】    清償借款
【裁判全文】
臺灣臺中地方法院民事判決  九十年度訴字第一六九二號
    原      告  合作金庫銀行股份有限公司
    法定代理人  乙○○
    訴訟代理人  甲○○
                丁○○
    被      告  丙○○
右當事人間請求清償借款事件，本院判決如左：
    主      文
被告應給付原告新臺幣捌拾貳萬柒仟玖佰柒拾肆元，及自民國八十八年十月十三日起
至清償日止，按週年利率百分之十點二七五計算之利息，並自民國八十八年十一月十
四日起至清償日止，逾期在六個月以內者，按上開利率百分之十，逾期超過六個月者
，超過部份按上開利率百分之二十計付違約金。
訴訟費用由被告負擔。
    事      實
甲、原告方面：
一、聲明：如主文所示。
二、陳述：
（一）被告於民國（下同）八十一年十二月九日向原告借款新臺幣（下同）九十萬元
      ，借款期間自八十一年十二月九日起至一百零一年十二月九日止，約定利息按
      年息百分之十一‧０五計算，遲延履行時，除仍按上開利率外，逾期清償在六
      個月以內者，另按原訂利率之一成加付違約金，逾期超過六個月以上者，加倍
      計付。詎被告於八十八年十月十三日後即未按期清償，已喪失期限利益，迭經
      催討無效，尚欠本金八十二萬七千九百七十四元及上開利息、違約金，爰依法
      訴請被告清償如聲明所示金額之借款及利息、違約金。
（二）對被告抗辯之陳述：被告一開始雖為本利一併攤還，然因被告於八十六年間繳
      款情況不正常，故於八十六年六月三十日轉為催收款，至八十六年十月二日始
      再行轉出，當時本金剩下八十二萬七千九百七十四元，之後即改為只還利息、
      不攤本金之還款方式。被告於八十七年十月九日後因繳息情況不正常，又轉為
      催收款，故對於被告嗣後匯入還款帳戶之金額未列入計算，爰核算上述帳戶內
      之金額後減縮聲明如主文所示。
三、證據：提出借據影本乙份、基本放款利率變動表及放款帳戶資料查詢單各乙份為
    證。
乙、被告方面：
一、聲明：原告之訴駁回。
二、陳述：對其向原告借款之事實並不爭執，惟認其還款方式應為本息一併攤還，且
    陸續有再匯入金錢予還款帳戶，原告對數額之計算並不正確。
三、證據：提出還款單影本十七紙為證。
    理      由
一、按訴狀送達後，原告固不得將原訴變更或追加他訴，但僅為擴張或減縮應受判決
    事項之聲明者，不在此限；又被告於訴之變更或追加無異議，而為本案之言詞辯
    論者，視為同意變更或追加，民事訴訟法第二百五十五條第一項第三款、第二項
    分別定有明文。本件原告起訴聲明為請求被告給付原告八十二萬七千九百七十四
    元，及自八十七年十月九日起至清償日止，按週年利率百分之十‧二七五計算之
    利息，並自八十八年十一月十日起至清償日止，逾期在六個月以內者，按上開利
    率百分之十，逾期超過六個月者，超過部份按上開利率百分之二十計付違約金；
    嗣經減縮聲明如主文所示，其訴訟標的均為借款返還請求權，僅減縮利息及違約
    金部分之聲明，且被告無異議而為本案之言詞辯論，揆諸前揭法條之規定，應予
    准許，合先敘明。
二、本件原告主張之事實，業據其提出借據影本乙份、基本放款利率變動表及放款帳
    戶資料查詢單各乙份為證，核屬相符，自堪信為真實。被告對前揭借款及未依約
    繳息之事實固不否認，惟以其還款方式應為本利攤還，及原告未將其嗣後所償還
    之金額納入計算，導致對借款金額之計算有誤等語置辯。然查，被告既自陳於八
    十六年間因經濟狀況不好，改為只還利息、不攤本金等語（參見九十年七月二十
    日言詞辯論筆錄），則原告依此計算被告尚為清償之本金，即屬有據，且原告經
    核算被告還款帳戶內所餘金額後減縮之聲明，被告亦不爭執，是以被告所辯，尚
    非可採。
三、按兩造借據中其他約定事項第五條第一款明定：「立約人對貴庫所負之一切債務
    ，如有左列情形之一時，無須由貴庫事先通知或催告，貴庫得隨時減少對立約人
    之授信額度或縮短借款期限，或視為全部到期：（一）任何一宗債務不依約清償
    本金或利息者：：：：：：」，有借據影本乙份在卷可按，被告既未依約清償本
    金或利息，原告自得依上開借據之約定，視為債務全部到期，從而原告依消費借
    貸契約請求被告給付借款八十二萬七千九百七十四元，及自八十八年十月十三日
    起至清償日止，按週年利率百分之十‧二七五計算之利息，並自八十八年十一月
    十四日起至清償日止，其逾期在六個月以內者，按上開利率百分之十，逾期超過
    六個月者，超過部份按上開利率百分之二十計付違約金之請求為有理由，應予准
    許。
四、據上論結，本件原告之訴為有理由，依民事訴訟法第七十八條，判決如主文。
中      華      民      國    九十    年       八       月      三      日
                                臺灣臺中地方法院民事第一庭
~B法      官  廖穗蓁
右為正本係照原本作成
如對本判決上訴須於判決送達後廿日內向本院提出上訴狀
中      華      民      國    九十      年      八      月      六      日
~B法院書記官


司法院資訊處製作；財團法人民間司法改革基金會備份。
